【裁判字號】    97,重訴,344
【裁判日期】    971030
【裁判案由】    交付買賣土地款
【裁判全文】
臺灣臺中地方法院民事判決  97年度重訴字第344號
原      告  甲○○
            子○○
            天○○
            戌○○
            寅○○
            丑○○
            地○○
            未○○
            乙○○
            丁○○
            戊○○
            丙○○
            壬○
            庚○○
            辛○○
            己○○
            亥○○
            卯○○
            午○○
            巳○○
            辰○○
共      同
訴訟代理人  劉建成律師
被      告  癸○
            酉○○
兼    共同
訴訟代理人  申○○
上當事人間請求交付買賣土地款事件，本院於民國97年10月30日
言詞辯論終結，判決如下：
    主    文
被告應各給付原告甲○○新臺幣壹佰伍拾肆萬玖仟捌佰陸拾柒元
，及均自民國九十七年七月二十六日起至清償日止，按週年利率
百分之五計算之利息。
被告應各給付原告子○○新臺幣壹佰伍拾肆萬玖仟捌佰陸拾柒元
，及均自民國九十七年七月二十六日起至清償日止，按週年利率
百分之五計算之利息。
被告應各給付原告天○○新臺幣壹佰伍拾肆萬玖仟捌佰陸拾柒元
，及均自民國九十七年七月二十六日起至清償日止，按週年利率
百分之五計算之利息。
被告應各給付原告戌○○新臺幣壹佰伍拾肆萬玖仟捌佰陸拾柒元
，及均自民國九十七年七月二十六日起至清償日止，按週年利率
百分之五計算之利息。
被告應各給付原告寅○○新臺幣參佰零玖萬玖仟柒佰參拾參元，
及均自民國九十七年七月二十六日起至清償日止，按週年利率百
分之五計算之利息。
被告應各給付原告丑○○新臺幣壹佰伍拾肆萬玖仟捌佰陸拾柒元
，及均自民國九十七年七月二十六日起至清償日止，按週年利率
百分之五計算之利息。
被告應各給付原告地○○新臺幣參佰零玖萬玖仟柒佰參拾參元，
及均自民國九十七年七月二十六日起至清償日止，按週年利率百
分之五計算之利息。
被告應各給付原告未○○新臺幣壹佰伍拾肆萬玖仟捌佰陸拾柒元
，及均自民國九十七年七月二十六日起至清償日止，按週年利率
百分之五計算之利息。
被告應各給付原告乙○○、丁○○、戊○○、丙○○、卯○○新
臺幣壹佰伍拾肆萬玖仟捌佰陸拾柒元，及均自民國九十七年七月
二十六日起至清償日止，按週年利率百分之五計算之利息。
被告應各給付原告壬○、庚○○、辛○○、己○○新臺幣壹佰伍
拾肆萬玖仟捌佰陸拾柒元，及均自民國九十七年七月二十六日起
至清償日止，按週年利率百分之五計算之利息。
被告應各給付原告亥○○、卯○○、午○○、巳○○、辰○○新
臺幣壹佰伍拾肆萬玖仟捌佰陸拾柒元，及均自民國九十七年七月
二十六日起至清償日止，按週年利率百分之五計算之利息。
訴訟費用（除減縮部分外）新台幣伍拾肆萬參仟玖佰陸拾元由被
告負擔。
本判決第一項於原告甲○○各以新台幣伍拾壹萬陸仟元分別為被
告癸○、酉○○、申○○供擔保後，得假執行。
本判決第二項於原告子○○各以新台幣伍拾壹萬陸仟元分別為被
告癸○、酉○○、申○○供擔保後，得假執行。
本判決第三項於原告天○○各以新台幣伍拾壹萬陸仟元分別為被
告癸○、酉○○、申○○供擔保後，得假執行。
本判決第四項於原告戌○○各以新台幣伍拾壹萬陸仟元分別為被
告癸○、酉○○、申○○供擔保後，得假執行。
本判決第五項於原告寅○○各以新台幣壹佰零參萬參仟元分別為
被告癸○、酉○○、申○○供擔保後，得假執行。
本判決第六項於原告丑○○各以新台幣伍拾壹萬陸仟元分別為被
告癸○、酉○○、申○○供擔保後，得假執行。
本判決第七項於原告地○○各以新台幣壹佰零參萬參仟元分別為
被告癸○、酉○○、申○○供擔保後，得假執行。
本判決第八項於原告未○○各以新台幣伍拾壹萬陸仟元分別為被
告癸○、酉○○、申○○供擔保後，得假執行。
本判決第九項於原告乙○○、丁○○、戊○○、丙○○共同各以
新台幣伍拾壹萬陸仟元分別為被告癸○、酉○○、申○○供擔保
後，得假執行。
本判決第十項於原告壬○、庚○○、辛○○、己○○共同各以新
台幣伍拾壹萬陸仟元分別為被告癸○、酉○○、申○○供擔保後
，得假執行。
本判決第十一項於原告亥○○、卯○○、午○○、巳○○、辰○○共同各以新台幣伍拾壹萬陸仟元分別為被告癸○、酉○○、申
○○供擔保後，得假執行。
    事  實  及  理  由
一、原告起訴主張：
  (一)緣原告甲○○、子○○、天○○、戌○○、寅○○、丑○○
    、地○○、未○○、訴外人杜逢（原告乙○○、丁○○、戊○○、丙○○等4 人之被繼承人，於民國88年12月10日死亡
    ）、林金波（即原告壬○、庚○○、辛○○、己○○等4 人
    之被繼承人，於89年6 月29日死亡）、楊福來（即原告亥○○、卯○○、午○○、巳○○、辰○○等5 人之被繼承人，
    於77年3 月13日死亡）、李金木、施浤澐、蔡文安、張鴻明
    、賴耀南（即被告癸○、酉○○、申○○之被繼承人）等共
    16位夫妻會會員，於民國73年3 月間，共同集資新臺幣（下
    同）1,890,000 元，以訴外人籃銓瑤之名義，於本院強制執
    行拍賣程序中，購得坐落台中市○○區○○段第5 地號（應
    有部分5/48）、第8 地號（應有部分5/18）、第43地號（應
    有部分5/48）等3 筆土地（下稱系爭3 筆土地），並由籃銓
    瑤於76年5 月間，將上開3 筆土地移轉登記予上述16位夫妻
    會會員共同指定之賴耀南名下，由其管理，實際上由16位夫
    妻會會員各享有上開3 筆土地1/16之權利。而前述3 筆土地
    於82年1 月間因共有物分割後，賴耀南取得台中市○○區○○段第8 地號土地全部（下稱系爭土地）。嗣李金木、施浤
    澐分別將其享有上述1/16權利讓與地○○、寅○○，蔡文安
    及張鴻明將其各享有之上述1/16權利讓與賴耀南。因此，系
    爭土地之權利人為兩造，原告享有之權利比例如附表所示。
  (二)賴耀南管理系爭土地期間，即受前述全體權利人之委託辦理
    出售該土地並分配其買賣土地款之事項，但始終未能成交。
    而賴耀南於87年間死亡後，其繼承人即被告3 人同意繼續受
    全體權利人之委任，代為處理系爭土地之出售及分配價金等
    事項。今被告3 人已將系爭土地以買賣價金79,228,050元出
    售，自應將取得之買賣價金扣除必要之費用即為仲介人介紹
    費792,28 0元、登記費用57,610元，及原告同意給付之買賣
    總價款2%之仲介費1,584,561 元、管理費2,400,000 元（每
    年以100, 000元計算，共24年）後，將餘款74,393,599元按
    如附表所示之權利比例交付與原告，且依民法第271 條可分
    之債之規定，被告3 人應各將如附表所示「被告每人應交付
    土地款」欄之金額，分別分配予原告，惟被告3 人迄未交付
    ，爰依委任之法律關係提起本訴。
  (三)並聲明：1.被告3 人應各給付原告如附表所示「被告每人應
    交付土地款」欄之金額，及自起訴狀繕本送達翌日起至清償
    日止，按年息5%計算之利息。2.願供擔保請准宣告假執行。
二、被告則以：原告與賴耀南約定，於賴耀南出售系爭土地後，
    給付總價5%之處理費，且自賴耀南管理系爭土地24年以來，
    每年均需支出250,000 元之管理費，共支付6,000,000 元。
    故系爭土地之賣得價款除扣除上開費用外，尚須再扣除總價
    3%之仲介費，及管理費3,600,000 元（150,000 元×24年）
    後分配。並聲明：原告之訴駁回。
三、原告主張之上開事實，被告除抗辯系爭土地之管理費應以每
    年250,000 元計算，及上開仲介費應以總價款5%計算等情以
    外，餘為被告所不爭執，且有同意書、切結書、本院民事執
    行處函、不動產權利移轉證書、土地買賣所有權移轉契約書
    各1 份、土地登記簿4 份、土地謄本3 份、土地所有權狀1
    份、土地出售同意書及土地謄本、不動產買賣契約書各1 份
    等件在卷可稽，此部分堪採信為真。
四、原告另主張被告3 人應各將如附表所示「被告每人應交付土
    地款」欄之金額，分別交付予原告，惟被告以上揭情詞置辯
    ，經查：
  (一)按稱委任者，謂當事人約定，一方委託他方處理事務，他方
    允為處理之契約；而受任人因處理委任事務，所收取之金錢
    、物品及孳息，應交付於委任人；且受任人因處理委任事務
    ，支出之必要費用，委任人應償還之，並負自支出時起之利
    息；另委任關係，因當事人一方死亡、破產或喪失行為能力
    而消滅，民法第528 條、第541 條第1 項、第546 條第1 項
    、第550 條前段分別定有明文。查依上情，可知系爭土地係
    原告及賴耀南所共有，原告之應有部分各如附表之權利比例
    所示，借名登記於賴耀南名下，賴耀南死亡後，原告與賴耀
    南間之委任關係，依上開說明，自應消滅，嗣原告於95年8
    月29日，與被告簽訂「土地出售同意書」，委任被告代為處
    理系爭土地之出售、價金分配等事宜，是則兩造間成立委任
    關係，自堪認定而被告既出售系爭土地並取得買賣價金，除
    應扣除必要費用及繼承賴耀南2/16應有部分之分配款外，揆
    諸前揭規定，即應返還予原告即該委任契約之委任人。
  (二)次按共有物之管理費及其他擔負，除契約另有訂定外，應由
    各共有人，按其應有部分分擔之；共有人中之一人，就共有
    物之擔負為支付，而逾其應分攤之部分者，對於其他共有人
    ，得按其各應分擔之部分，請求償還，民法第822 條第1 項
    、第2 項分別定有明文。查被告抗辯系爭土地之管理費應以
    每年250,000 元計算，原告尚應償還6,000,000 元而非2,40
    0,000云云，惟為原告所否認，而被告自陳就其主張支付系
    爭土地之管理費每年超過100,000元部分，並無法提出證據
    證明之，是其所辯自難採憑。
  (三)又按當事人主張有利於己之事實者，就其事實有舉證之責任
    ，民事訴訟法第277 條定有明文。查被告並未能就原告與賴
    耀南約定於系爭土地成交後，給付總價款5%報酬之有利於己
    之事實，提出積極證據證明，自難遽爾請求原告給付除同意
    外之超過總價款2%之報酬。
五、末按數人負同一債務，而其給付可分者，除法律另有規定或
    契約另有訂定外，應各平均分擔之，民法第271 條第1 項定
    有明文。本件系爭土地之出售及分配，為被告3 人共同受委
    任，兩造間就其分擔又別無約定，自應各負3 分之1 償還責
    任。從而，原告本於委任契約之法律關係，請求被告3 人分
    別給付各原告如附表所示「被告每人應交付土地款」欄之金
    額，及均自起訴狀繕本送達翌日即97年7 月26日起至清償日
    止，按週年利率5%計算之利息，為有理由，應予准許。
五、原告陳明願供擔保，聲請宣告假執行，經核均無不合，爰酌
    定相當擔保金額，併准許之。
六、本件事證已臻明確，兩造其餘攻擊防禦方法及證據資料，經
    本院斟酌後認與本判決之結果不生影響，爰不逐一詳予論駁
    ，併此敘明。
七、據上論結，原告之訴為有理由，依民事訴訟法第78條、第85
    條第1項前段、第87條第1項、第390條第2項，判決如主文。
中    華    民    國    97    年    10    月    30    日
                  民事第四庭    法  官  郭佳瑛
正本係照原本作成。
如對本判決上訴，須於判決送達後20日內向本院提出上訴狀。
中    華    民    國    97    年    10    月    30    日
                                書記官  謝明倫
附表：
┌──┬───┬───┬──────┬────────┐
│編號│姓名  │享有權│應受分配土地│被告每人應交付土│
│    │      │利比例│款（新台幣）│地款（新台幣）  │
├──┼───┼───┼──────┼────────┤
│1   │甲○○│1/16  │4,649,600元 │1,549,867元     │1
├──┼───┼───┼──────┼────────┤
│2   │子○○│1/16  │4,649,600元 │1,549,867元     │
├──┼───┼───┼──────┼────────┤
│3   │天○○│1/16  │4,649,600元 │1,549,867元     │
├──┼───┼───┼──────┼────────┤
│4   │戌○○│1/16  │4,649,600元 │1,549,867元     │
├──┼───┼───┼──────┼────────┤
│5   │寅○○│2/16  │9,299,200元 │3,099,733元     │
├──┼───┼───┼──────┼────────┤
│6   │丑○○│1/16  │4,649,600元 │1,549,867元     │
├──┼───┼───┼──────┼────────┤
│7   │地○○│2/16  │9,299,200元 │3,099,733元     │
├──┼───┼───┼──────┼────────┤
│8   │未○○│1/16  │4,649,600元 │1,549,867元     │
├──┼───┼───┼──────┼────────┤
│9   │乙○○│1/16  │4,649,600元 │1,549,867元     │
│    │丁○○│      │            │                │
│    │戊○○│      │            │                │
│    │丙○○│      │            │                │
├──┼───┼───┼──────┼────────┤
│10  │壬○  │1/16  │4,649,600元 │1,549,867元     │
│    │庚○○│      │            │                │
│    │辛○○│      │            │                │
│    │己○○│      │            │                │
├──┼───┼───┼──────┼────────┤
│11  │亥○○│1/16  │4,649,600元 │1,549,867元     │
│    │卯○○│      │            │                │
│    │午○○│      │            │                │
│    │巳○○│      │            │                │
│    │辰○○│      │            │                │
├──┴───┼───┼──────┼────────┤
│合計        │13/16 │60,444,800元│                │
└──────┴───┴──────┴────────┘


司法院資訊處製作；財團法人民間司法改革基金會備份。
